臺灣新竹地方法院民事小額判決
111年度竹東小字第220號
原      告  旺旺友聯產物保險股份有限公司

法定代理人  劉自明  
訴訟代理人  許俞屏  
            黃永仁  
複  代理人  沈志明  
被      告  何紹文  

上列當事人間請求損害賠償事件，本院於民國111 年11月1 日辯
論終結，判決如下：
    主      文
被告應給付原告新臺幣貳仟貳佰玖拾參元，及自民國一一一年六
月十七日起至清償日止，按週年利率百分之五計算之利息。
原告其餘之訴駁回。
訴訟費用新臺幣壹仟元由被告負擔新臺幣壹佰玖拾元，餘由原告
負擔。
本判決原告勝訴部分得假執行。
    事實及理由
一、原告主張：被告於民國109 年9 月6 日6 時52分許，駕駛車
    牌號碼000-0000號自用小客車（下稱被告車輛），行經新竹
    縣竹東鎮北興路3 段旭家名園二期地下室時，不慎撞及原告
    承保訴外人周騏鑒所有、駕駛之車牌號碼000-0000號自用小
    客車（下稱系爭車輛），致系爭車輛受損。系爭車輛修復費
    用扣除零件折舊後為新臺幣（下同）12,069元，被告自應就
    此負損害賠償責任。原告已依保險契約理賠，乃依據保險法
    第53條第1 項、民法第184 條第1 項前段、第191 條之2 規
    定提起本件訴訟。並聲明：被告應給付原告12,069元及自起
    訴狀繕本送達翌日起至清償日止，按週年利率5%計算之利息
    。
二、被告則以：被告車輛僅輕微擦撞到系爭車輛左前門手把前方
    ，並非下方，且被告車輛之車體擦撞痕跡僅約7 公分小小刮
    痕，僅有一個指甲片大小而已，系爭車輛卻換掉整個左前門
    ，顯不合理，而當時對方有說系爭車輛車體舊傷為其同事所
    撞，故認為原告請求修復費用金額過高等語置辯。並聲明：
    原告之訴駁回。
三、得心證之理由：
  ㈠原告主張被告於前揭時、地，駕駛被告車輛，與系爭車輛發
    生碰撞之事實，業據提出道路交通事故當事人登記聯單－事
    後報案、道路交通事故現場圖、汽車險理賠計算書、賠償給
    付同意書、系爭車輛行車執照、估價單及電子發票等件影本
    為證，並經本院依職權調取本件道路交通事故調查卷宗，核
    閱其內之道路交通事故現場圖、A3類道路交通事故調查紀錄
    表、道路交通事故初步分析研判表、新竹縣政府警察局處理
    非道路交通事故事後報案登記表、道路交通事故照片黏貼紀
    錄表等件無誤（見本院卷第37至59頁），且為被告所不爭執
    ，堪信屬實。
  ㈡按當事人主張有利於己之事實者，就其事實有舉證之責任，
    民事訴訟法第277 條前段有明文規定。本件肇事地點為新竹
    縣竹東鎮北興路3 段旭家名園二期地下室停車場內，雖非屬
    道路交通管理處罰條例第3 條所指道路範圍，然關於道路駕
    駛之注意義務，仍應認得類推適用道路交通安全規則之規定
    ，合先敘明。次按汽車倒車時，應顯示倒車燈光或手勢後，
    謹慎緩慢後倒，並應注意其他車輛及行人，道路交通安全規
    則第110 條第2 款定有明文。查被告於事故發生當時欲倒車
    至後方之停車位，本應注意上開規定，謹慎緩慢倒退，而依
    當時情況並無不能注意之情事，竟疏未注意及此，未以謹慎
    之態度，緩慢倒車，且未注意其後方有周騏鑒所有之系爭車
    輛靜止停放於隔壁之停車格內，即貿然倒車駛入停車位，致
    發生本件碰撞，系爭車輛因此受有損害，足認被告就本件車
    禍發生顯有過失，周騏鑒則無過失。又被告之過失行為與原
    告承保之系爭車輛受損之結果間亦具相當因果關係，被告自
    應就其過失不法侵權行為所致原告承保系爭車輛之損害，負
    賠償責任。
  ㈢次按因故意或過失，不法侵害他人之權利者，負損害賠償責
    任；汽車、機車或其他非依軌道行駛之動力車輛，在使用中
    加損害於他人者，駕駛人應賠償因此所生之損害；不法毀損
    他人之物者，被害人得請求賠償其物因毀損所減少之價額；
    被保險人因保險人應負保險責任之損失發生，而對於第三人
    有損失賠償請求權者，保險人得於給付賠償金額後，代位行
    使被保險人對於第三人之請求權。民法第184 條第1 項前段
    、第191 條之2 前段、第196 條、保險法第53條第1 項分別
    定有明文。又按物被毀損時，被害人除得依民法第196 條請
    求賠償外，並不排除民法第213 條至第215 條之適用。依民
    法第196 條請求賠償物被毀損所減少之價額，得以修復費用
    為估定之標準，但以必要者為限（例如︰修理零件以新品換
    舊品，應予折舊），此有最高法院77年度第9 次民事庭會議
    決議可資參照。又參之營利事業所得稅查核準則第95條第6 
    款規定，固定資產提列折舊採用定率遞減法者，以1 年為計
    算單位，其使用期間未滿1 年者，按實際使用之月數相當於
    全年之比例計算之，不滿1 月者，以月計。再依行政院公布
    之固定資產耐用年數表及固定資產折舊率表，系爭車輛為自
    用小客車，依固定資產耐用年數表第二類第三項規範，耐用
    年數為5 年，再依固定資產折舊率表之定率遞減法，每年折
    舊率為1000分之369 ，但其最後1 年之折舊額，加歷年折舊
    累計額，總和不得超過該資產成本原額10分之9 。而按負損
    害賠償責任者，除法律另有規定或契約另有訂定外，應回復
    他方損害發生前之原狀，且債權人得請求支付回復原狀所必
    要之費用，以代回復原狀，民法第213 條第1 、3 項定有明
    文。又物被毀損者，被害人除得依民法第196 條行使權利外
    ，亦得依第213 條第3 項請求支付回復原狀所必要之費用，
    最高法院107 年度台上字第1618號判決意旨參照。復按當事
    人已證明受有損害而不能證明其數額或證明顯有重大困難者
    ，法院應審酌一切情況，依所得心證定其數額。民事訴訟法
    第222 條第2 項定有明文。另民事訴訟法第222 條第2 項規
    定，係以在損害已經被證明，而損害額有不能證明或證明顯
    有重大困難之情形，為避免被害人因訴訟上舉證困難而使其
    實體法上損害賠償權利難以實現所設之規範，俾兼顧當事人
    實體權利與程序利益之保護，其性質上為證明度之降低，而
    非純屬法官之裁量權，法院仍應斟酌當事人所為之陳述及提
    出之證據，綜合全辯論意旨，依照經驗法則及相當性原則就
    損害額為適當之酌定。
  ㈣原告主張系爭車輛之左前門因本件事故而受損，因此支出修
    復費用（其中含鈑金費用4,620元、烤漆費用5,727元、扣除
    折舊後零件費用1,052元）共12,069元等語，固據提出估價
    單、電子發票為證（見本院卷第21頁、第25頁），然為被告
    所否認，並以前詞置辯，自應由原告舉證證明系爭車輛左前
    門之傷勢均與本件事故有關。經查，系爭車輛與被告車輛於
    上開時、地發生碰撞後之109 年9 月15日，轄區員警有獲報
    到場處理、拍照，而檢視事故後之兩造車損照片，被告車輛
    右後車身僅有微小刮痕，該刮痕係發生於被告車輛右後保險
    桿處，系爭車輛之左前門門把下方則有大片橫向灰白色擦撞
    痕跡，門把前方之門板靠近下緣位置亦有上下二道各為一長
    一短之灰白色細長刮痕，有道路交通事故照片黏貼紀錄表在
    卷可稽（見本院卷第51至59頁），惟系爭車輛左前門門把下
    方之車損明顯與被告車輛之車損高度比對不符，又據證人張
    添麟即旭家名園二期社區守衛到庭證稱：本件事故係於109 
    年9 月6 日傍晚6點多發生，被告是12號車位，在停車時碰
    到13號車位的車，被告請我去查該車為何人所有，我去找周
    先生，跟他一起下地下室，系爭車輛被撞到駕駛座那邊的門
    把，刮痕細細長長的，大約10公分左右，沒有109 年9 月15
    日警察拍的那麼大片，我看到的只有細細一條刮痕等語甚詳
    （見本院卷第104至105頁），再關於系爭車輛左前門把下方
    所留存之漆痕是否為自被告車輛右後車身處轉移而來，原告
    復未提出其他直接、間接證據加以證明，例如行車紀錄器或
    其他影像紀錄、被告車輛上有相對應之痕跡等，是此部分之
    損傷自難認與本件事故相關，自不得據以對被告請求損害賠
    償。至原告提出之估價單上有關系爭車輛左後視鏡部分，原
    告並未提出系爭車輛左後視鏡之受損照片，且於事故後之10
    9 年9 月15日即車禍發生9 天後由員警進行拍照時並未拍攝
    到系爭車輛左後視鏡存在（見本院卷第51頁），自無從依據
    周騏鑒事後報案紀錄還原當時現場狀況，原告迄於言詞辯論
    終結時亦未提出相關事證可資證明系爭車輛左後視鏡部分之
    損壞係因被告車輛所致，則縱使系爭車輛確實就左後視鏡部
    分有維修更換零件或烤漆，亦難認與本件事故相關連。綜上
    各情，本院考量系爭車輛左前門把前方因被告車輛之撞擊而
    受有損害乙情，業經本院認定如前，復參以被告造成系爭車
    輛左側車身傷痕之面積範圍，應就系爭車輛左前門部分之修
    復費用負擔五分之一。而系爭車輛於103 年2月出廠，有原
    告提出之行車執照在卷可佐（見本院卷第19頁），雖不知實
    際出廠之日，惟依民法第124 條第2 項之規定，可推定其為
    該月15日，堪以該日期為出廠日期。再系爭車輛於109 年9 
    月6 日碰撞受損，距離出廠日已使用超過5年，依前揭說明
    ，系爭車輛零件費用11,192元（計算式：13,740－2,548＝11,
    192）扣除折舊金額後，被告所應賠償之零件費用應為1,119
    元（計算式：11,192 ×0.1 ＝1,119，元以下四捨五入）。至
    於鈑金工資4,620元、烤漆工資5,727元，則無折舊之適用，
    且該部分之支出係屬修復系爭車輛所必要之費用。準此，系
    爭車輛之必要修復費用合計為11,466元（計算式：1,119＋4,
    620＋5,727＝11,466）。是依上開比例計算後，原告得請求被
    告賠償之金額即為2,293元【計算式：11,466×20%＝2,293，
    元以下四捨五入】；逾此數額之請求，容屬無據，礙難准許
    。
四、末按給付無確定期限者，債務人於債權人得請求給付時，經
    其催告而未為給付，自受催告時起，負遲延責任。其經債權
    人起訴而送達訴狀，或依督促程序送達支付命令，或為其他
    相類之行為者，與催告有同一之效力；遲延之債務，以支付
    金錢為標的者，債權人得請求依法定利率計算之遲延利息；
    應付利息之債務，其利率未經約定，亦無法律可據者，週年
    利率為5%，民法第229 條第2 項、第233 條第1 項前段、第
    203 條分別定有明文。本件係屬侵權行為損害賠償之債，自
    屬無確定期限者，又以支付金錢為標的，則依上揭法律規定
    ，原告就其得請求被告給付之金額部分，請求自起訴狀繕本
    送達之翌日起加計週年利率5%之利息，亦屬有據。而本件起
    訴狀繕本係於111 年6 月16日送達被告，有本院送達證書在
    卷足憑（見本院卷第71至73頁），是本件原告向被告請求遲
    延利息之起算日為111 年6 月17日，應堪認定。
五、綜上所述，原告依侵權行為及保險代位之法律關係，請求被
    告給付2,293 元，及自起訴狀繕本送達之翌日即111 年6 月
    17日起至清償日止，按週年利率5%計算之遲延利息，為有理
    由，應予准許；逾此範圍之請求，為無理由，應予駁回。
六、本件係依民事訴訟法第436 條之8 第1 項適用小額訴訟程序
    所為被告部分敗訴之判決，依同法第436 條之20規定，應就
    被告敗訴部分，依職權宣告假執行。
七、本件事證已臻明確，兩造其餘之攻擊防禦方法及所提證據，
    於判決結果不生影響，爰不一一論列，附此敘明。
八、訴訟費用負擔之依據：民事訴訟法第79條。並依同法第436
    條之19第1 項規定，確定訴訟費用之負擔如主文第3 項所示
    。
中　　華　　民　　國　　111 　年　　11　　月　　25　　日
                  竹東簡易庭  法　官  黃致毅
以上正本證明與原本無異。
如不服本判決，須以違背法令為理由，於判決送達後20日內向本
庭提出上訴狀（應按他造當事人之人數附繕本）；如委任律師提
起上訴者，應一併繳納上訴審裁判費。
中　　華　　民　　國　　111 　年　　11　　月　　25　　日
                              書記官　蕭宛琴
　　　　　　　　　　　　　　　
附錄：
一、民事訴訟法第436 條之24第2 項：
    對於小額程序之第一審裁判上訴或抗告，非以其違背法令為
    理由，不得為之。
二、民事訴訟法第436 條之25：
    上訴狀內應記載上訴理由，表明下列各款事項：
    ㈠原判決所違背之法令及其具體內容。
    ㈡依訴訟資料可認為原判決有違背法令之具體事實。
三、民事訴訟法第436 條之32條第2 項：
    第438 條至第445 條、第448 條至第450 條、第454 條、第
    455 條、第459 條、第462 條、第463 條、第468條、第469
    條第1 款至第5 款、第471 條至第473 條及第475 條第1 項
    之規定，於小額事件之上訴程序準用之。